臺灣臺北地方法院民事判決
　　　　　　　　　　　　　　　　  111年度北訴字第27號
原      告  廖永裕  

訴訟代理人  賴錫卿律師
被      告  林龍輝  
上列當事人間確認本票債權不存在事件，於中華民國111年5月19
日言詞辯論終結，本院判決如下：
    主    文
原告之訴駁回。
訴訟費用新臺幣玖仟捌佰元由原告負擔。
    事實及理由
壹、程序方面：
一、按確認法律關係之訴，非原告有即受確認判決之法律上利益
    者，不得提起之，民事訴訟法第247條第1項前段定有明文。
    又所謂即受確認判決之法律上利益，係指法律關係之存否不
    明確，原告主觀上認其在法律上之地位有不安之狀態存在，
    且此種不安之狀態，能以確認判決將之除去者而言（最高法
    院52年台上字第1240號裁判意旨參照）。查本件被告持有民
    國110年7月18日，票面金額新臺幣90萬元、到期日111年1月
    20日如附表所示本票1紙（下稱系爭本票），向本院聲請為
    本票裁定，經本院以111年度司票字第3723號民事裁定（下
    稱系爭本票裁定）准予強制執行在案，而原告否認系爭本票
    債權存在，是兩造就系爭本票債權存在與否已發生爭執，致
    原告在法律上之地位將有受侵害之危險，則原告提起本件確
    認之訴即有確認利益，應予准許。
二、原告經合法通知，無正當理由於最後言詞辯論期日不到場，
    爰依被告之聲請，准由其一造辯論而為判決。
貳、實體方面：
一、原告經於相當時期受合法之通知，而未於言詞辯論期日到場
    ，惟據其起訴主張：
  ㈠臺北市○○區○○街000巷0號1樓建物(下簡稱系爭建物)於108年3
    月原告以贈與被告名義辦理所有權移轉登記後(贈與之原因
    係兩造通謀虛偽意思表示，被告旋於110年4月與第三人簽訂
    買賣契約(下簡稱系爭買賣契約)，再於110年7月點交、價金
    撥款。當下被告並未向其他共有人表明兩造贈與為通謀虛偽
    意思表示之內情，逕以所有權人之名義取得1/7比例之買賣
    價金後，單方向原告稱其持分比例可以分得360萬元。不料
    ，被告取得272巷7號1樓建物買賣款項後，並未如其所述交
    付360萬元之買賣價金，於原告向被告要求賣屋後可分得之
    款項時，被告除稱買賣價金除應清償其先前代原告清償給良
    京公司之63萬元及兩年多之利息合計為70萬元外，又稱原告
    先父在生前有向其借款200萬元亦由買賣價金中清償，故僅
    願給付原告剩餘之90萬元，並透過姊姊廖文伶及姊夫鍾宇華
    來跟原告說，要這剩餘90萬元，必須要簽立借據及本票，後
    來於110年7月18日在原告居住的地下室樓上之台北市○○區○○
    街00巷0號1樓華年鐘錶行內簽立借據及本票，原告當時因迫
    於急需用錢，在被告脅迫逼迫無奈之下簽立，姊姊廖文伶及
    姊夫鍾宇華就將該借據及本票拿去給被告，被告才願於110
    年7月20日將90萬元匯入原告永豐銀行帳戶內。從而，上開
    原告於110年7月18日在原告居住的地下室樓上之台北市○○區
    ○○街00巷0號1樓華年鐘錶行內所簽立之借據及本票，係遭被
    告脅迫而為之意思表示，是原告主張依民法第92條之規定，
    以本起訴狀為撤銷上開簽立之借據及本票之意思表示，被告
    不得以此借據及本票請求原告給付90萬元。
　㈡並聲明：　
　⒈確認被告所執有本院111年度司票字第3723號民事裁定所載，
    原告於民國110年7月18日簽發票面金額90萬元、到期日111
    年1月20日(即附表所示本票)之本票之票據債權及利息全部
    不存在。
  ⒉被告不得執本院111年度司票字第3723號民事裁定為執行名義
    對原告之財產為強制執行。
  ⒊被告應將附表所示本票返還予原告。
二、被告則以：　　
　　被告業已提出借據、匯款單、存證信函、本票、民事裁定確
    定證明書為證。並聲明：原告之訴駁回。
三、得心證之理由：　　
　㈠按當事人主張有利於己之事實者，就其事實有舉證之責任，
    民事訴訟法第277 條前段定有明文，是民事訴訟如係由原主
    張權利者，應先由原告負舉證之責，若原告先不能舉證，以
    證實自己主張之事實為真實，則被告就其抗辯事實即令不能
    舉證，或其所舉證據尚有疵累，亦應駁回原告之請求（最高
    法院17年上字第917 號判例意旨參照）。又事實有常態與變
    態之分，其主張常態事實者無庸負舉證責任，反之，主張變
    態事實者，則須就其所主張之事實負舉證責任（最高法院86
    年度台上字第891 號判決意旨參照）。　
　㈡原告主張110年7月18日在原告居住的地下室樓上之台北市○○
    區○○街00巷0號1樓華年鐘錶行內所簽立之借據及本票，係遭
    被告脅迫而為之意思表示，是原告主張依民法第92條之規定
    ，援以本起訴狀為撤銷上開簽立之借據及本票之意思表示云
    云，依前述舉證責任分配之原則，原告自應對其主張被告對
    伊脅迫之行為之有利於原告之事實負舉證責任。本院於111
    年4月18日對其闡明「…系爭90萬元本票，原告於起訴狀第3
    頁主張：『…110年7月18日…在遭被告脅迫逼迫無奈之下也只
    好簽立…』等語，查主張脅迫之事實，應對其有利之事實負舉
    證責任，茲命原告於111年5月10日前(以法院收文章為準) 
    提出前開證據或證據方法到院，逾期未補正或逾期提出者，
    本院則不審酌其後所提出之證據或證據方法。…」（本院卷
    第91、93頁），惟迄111年5月19日言詞辯論終結時為止，原
    告均未陳報被告有何脅迫之行為之證據或證據方法到院，應
    認原告未盡其舉證責任，其主張被告脅迫其簽發系爭本票之
    事實不足採信。被告已提出借據、匯款單、存證信函、本票
    、民事裁定確定證明書為證，足見被告執有該本票具法律上
    之原因，原告主張⒈確認被告所執有本院111年度司票字第37
    23號民事裁定所載，原告於110年7月18日簽發票面金額90萬
    元、到期日111年1月20日(即附表所示本票)之本票之票據債
    權及利息全部不存在。⒉被告不得執本院111年度司票字第37
    23號民事裁定為執行名義對原告之財產為強制執行。⒊被告
    應將附表所示本票返還予原告，皆無理由，應予駁回。
四、本件事證已臻明確，兩造其餘攻擊防禦方法與判決之結果不
    生影響，爰不一一贅論，併此敘明。
五、訴訟費用負擔之依據：民事訴訟法第78條。本件訴訟費用額
    ，依後附計算書確定如主文所示金額。
中　　華　　民　　國　　111 　年　　6 　　月　　23　　日
                          民事庭  法  官  趙子榮
以上正本係照原本作成
如對本判決上訴，須於判決送達後20日內向本院提出上訴狀。如
委任律師提起上訴者，應一併繳納上訴審裁判費。
中　　華　　民　　國　　111 　年　　6 　　月　　23　　日
                                  書記官  陳怡安
計   算   書：
項        目             金   額（新臺幣）    備    註
第一審裁判費             9800元
合        計             9800元

附表：
　
金額 （新臺幣） 發票日 到期日 票據號碼 90萬元 110年7月18日 111年1月20日 TH0000000